【裁判字號】    89,台非,471
【裁判日期】    891214
【裁判案由】    違反農業法
【裁判全文】
最高法院刑事判決                                八十九年度台非字第四七一號
    上訴人  最高法院檢察署檢察總長
    被  告  甲○○
右上訴人因被告違反農業法案件，對於台灣高等法院台南分院中華民國八十八年九月
十六日第二審確定判決（八十八年度上易字第二三七號，起訴案號：台灣嘉義地方法
院檢察署八十七年度偵字第四九三六號），認為違法，提起非常上訴，本院判決如左
：
    主  文
原判決及第一審判決關於對甲○○沒收主文諭知「如全部或一部不能沒收時，追徵其
價額」部分撤銷。
    理  由
非常上訴理由稱：「判決不適用法則或適用法則不當者，為違背法令，刑事訴訟法第
三百七十八條定有明文。又農會法第四十七條之一第二項規定犯前項之罪者，其所收
受之財物沒收之，如全部或一部不能沒收時，追徵其價額。必其所收受之財物為金錢
以外之其他財物而不能沒收時，始應追徵其價額，使其繳納與原物相當之價額，惟現
款新台幣為通用之貨幣，本身即為貨幣價值之表示，不若其他財物有所謂之價額，當
不發生追徵其價額之問題。經查本件第一審判決認被告犯有農業法第四十七條之一第
一項第一款有選舉權之人，收受財物而許以其選舉權為一定之行使罪之事實，因依上
開罪名，處有期徒刑伍月，如易科罰金以參佰元折算壹日，並依該法條第二項宣告所
收受之財物新台幣參仟元沒收之，如全部或一部不能沒收時，追徵其價額。被告上訴
二審後，第二審法院認為該項判決為無不合，予以維持，而駁回被告之上訴確定，顯
見諭知（所收受之財物新台幣參仟元）全部或一部不能沒收時追徵其價額部份，原確
定判決亦予維持，揆諸首揭說明，自有判決適用法則不當之違背法令情形。案經確定
，爰依刑事訴訟法第四百四十一條、第四百四十三條提起非常上訴」等語。
查本件被告甲○○因犯農業法第四十七條之一第一項第一款有選舉權之人，收受財物
，而許以其選舉權為一定之行使罪，經台灣嘉義地方法院八十七年度易字第一○六三
號判處有期徒刑五月，如易科罰金，以三百元折算一日，所收取之財物新台幣（下同
）三千元，應依同法第四十七條之一第二項規定沒收之，如全部或一部不能沒收時，
追繳其價額。按刑事特別法規定之沒收物，如全部或一部不能沒收時，應追繳其價額
者，指應沒收之原物為貨幣以外之其他財物，不能沒收時，始有追徵其與原物相當之
價額的必要。本件應沒收之物，既為現金三千元，屬於通用貨幣之一種，其本身即係
一定貨幣之價位或數額，並無須另行核計其與原物相當之價額，再追徵之。上開台灣
嘉義地方法院第一審判決對被告甲○○諭知「如全部或一部不能沒收時，追徵其價額
」部分，自有適用法則不當而贅列之違誤。原審台灣高等法院台南分院八十八年度上
易字第二三七號判決，竟未予糾正，仍判予維持，駁回被告在第二審之上訴，同有違
法。案經確定，非常上訴意旨執以指摘，非無理由。因原判決不利於被告部分為贅列
主文，應由本院將原判決該贅列主文違背法令部分撤銷，以資糾正，不須另行判決。
據上論結，應依刑事訴訟法第四百四十七條第一項第一款但書，判決如主文。
中      華      民      國    八十九    年     十二     月      十四    日
                              最高法院刑事第二庭
                                  審判長法官  莊  來  成
                                        法官  呂  潮  澤
                                        法官  謝  俊  雄
                                        法官  白  文  漳
                                        法官  蘇  振  堂
      右正本證明與原本無異
                                              書  記  官
中      華      民      國    八十九    年     十二     月     二十     日


司法院資訊處製作；財團法人民間司法改革基金會備份。
